臺灣桃園地方法院刑事判決　　　　　　　94年度易字第1231號
公　訴　人　臺灣桃園地方法院檢察署檢察官
被　　　告　乙○○
指定辯護人　本院公設辯護人　丙○○、杜逸新
上列被告因竊盜案件，經檢察官提起公訴（94年度偵字第12518
號），本院判決如下：
    主  文
乙○○攜帶兇器竊盜，因脫免逮捕，當場施以強暴，處有期徒刑
年捌月。扣案之柺杖鎖壹支沒收。
    事  實
一、乙○○因積欠他人債務而無力歸還，竟意圖為自己不法之所
    有，於民國94年7 月5 日23時50分許，在其住處桃園縣龜山
    鄉○○村○○○路148 巷16號4 樓之地下室停車場，使用客
    觀上足以對人之身體、生命、安全構成威脅之柺杖鎖1 支，
    打破甲○○所有之車牌號碼GA-0450 號自用小客車右後門車
    窗（毀損部分未據告訴），竊取甲○○放置在該車內之零錢
    新臺幣（下同）70元，得手後放入口袋內。嗣於同日近24時
    許，甲○○因欲外出吃宵夜進入上開地下室停車場發現，甲
    ○○遂上前以右手揪住乙○○上衣領口，並將乙○○拉往地
    下停車場之車道口方向，嗣甲○○拉乙○○接近至該車道口
    時，甲○○用左手自口袋內拿出行動電話欲撥打給友人協助
    時，詎乙○○為脫免逮捕，竟以其左手由下往上撥開甲○○
    之右手，以此方式對甲○○施以強暴，造成甲○○鬆開原抓
    住乙○○上衣領口之右手，乙○○遂得掙脫且逃離，惟甲○
    ○仍上前追捕並大聲呼喊，附近鄰居亦加入追捕並與甲○○
    共同將乙○○制服，遂報警查獲，並扣得乙○○所有供竊盜
    所用之柺杖鎖1 支。
二、案經甲○○訴由桃園縣政府警察局龜山分局報請臺灣桃園地
    方法院檢察署檢察官偵查起訴。
    理  由
甲、證據能力部分：
    按「被告以外之人於審判外之言詞或書面陳述，除法律有規
    定者外，不得作為證據。」刑事訴訟法第159 條第1 項定有
    明文。查證人即告訴人甲○○於警詢及檢察事務官詢問時所
    為之陳述，經核亦不符合刑事訴訟法第159 條之2 、第159
    條之3 、第159 條之5 等規定，應無證據能力。
乙、認定事實之理由：
一、訊據被告乙○○迭於警詢、偵查及本院審理中均坦承於上揭
    時、地有攜帶兇器竊取告訴人甲○○放置於車牌號碼GA-045
    0 號自用小客車內零錢即現金70元，並遭告訴人發覺並制服
    之事實不諱，惟於本院審理時矢口否認有加重準強盜犯行，
    先辯稱：伊雖有用左手撥開告訴人右手逃跑，但伊沒有打告
    訴人云云；復辯稱：伊不確定到底有無揮或推告訴人，伊只
    記得有往外跑云云。另公設辯護人為被告辯稱：告訴人於警
    詢、檢察事務官詢問及審理時證述不一，且告訴人當時眼睛
    既然看著手機，則告訴人應未看到被告如何掙脫，是被告於
    掙脫之際是否有用手反轉、撥開告訴人手臂，即難認定；且
    刑法第329 條之強暴行為，須至使被害人不能抗拒，始足當
    之，而被告只是單純掙脫並未積極施暴，非屬強暴行為云云
    。經查：
  (一)被告乙○○坦承於上揭時、地有攜帶扣案柺杖鎖竊取告訴人
    即證人甲○○財物得手之犯罪事實，核與證人甲○○於本院
    審理時證述情節相符，是此部分之事實自堪認定。
  (二)證人甲○○於本院94年11月4 日審理時證稱：「大約（晚間
    ）11點將近12點的時候，我要出門去吃消夜，進入地下室，
    地下室往停車場的那道門，本來應該是關閉的，結果我發現
    門是開啟的，我覺得很奇怪，我的車子停在地下室那道門的
    左邊第2 台，我當時就有點覺得怪怪的，所以我就往那個方
    向望了一下，發現有人影閃動，我探頭過去看了一下，發現
    被告當時蹲在我的車子副駕駛座門的外面，我看到地上有一
    大堆碎片玻璃，我就大聲疾呼你在幹什麼，被告就畏畏縮縮
    的站起來... 當時我也就很不客氣的把被告的衣服拉住，拉
    往監視器照得到的地方，我希望把被告拉到車道的方向...
    在我拉被告的過程中，被告就突然掙脫我的手，就見狀立刻
    往外跑。」、「（請你詳細描述被告如何逃脫？）被告看到
    出口已經開了，就要往出口那邊跑，被告的手轉了一圈（不
    記得是哪隻手），被告的手繞過我的手，被告繞過我的手臂
    的時候有接觸到我的手，由下到上，導致我的手沒有辦法使
    力。」等語（見本院卷第29、31頁）；於本院94年12月8 日
    審理時證稱：「他（指被告）蹲在我的車子副駕駛座後方左
    後車門附近，我車窗的玻璃已經散落一地，我直覺車子被破
    壞，我就大喊你在做什麼，被告就慢慢站起來。」、「（你
    有無上前抓被告？）被告起身之後，且我看被告手上並沒有
    拿任何東西，所以我就上前用右手揪住被告的圓領Ｔ恤的領
    口，左手拿著輕的購物袋，地下室只有一個出入口，我直覺
    就覺得我要抓住被告... 所以我就往出入口抓著被告走...
    快到門口，門口車道的鐵門還沒有放下，可以直接出去，我
    想用左手從口袋拿出手機來打電話，因為我同學住在隔壁棟
    ，請我同學來支援我，一時之間就被被告掙脫逃出去... 被
    告用... 手由下往上，撥開我抓住他領口的手，因為他的
    ... 手撥的動作，讓我的右手無法繼續施力，但是我感覺被
    告不像是在打我。」等語（見本院卷第59、60頁），而被告
    聽聞證人甲○○上開關於其如何掙脫之證詞後，猶均表示：
    「沒意見」等語（見本院卷第31、61頁，註：被告於94年12
    月8日 僅就其遭證人拉往出口時2 人所站位置有爭執，對證
    人所述被告如何掙脫乙節並無意見），復坦認：「我看證人
    在做別的事情空隙，我就用左手撥開證人的右手往出口跑」
    等語（見本院卷第61頁），經核證人甲○○上開證詞極清楚
    詳盡，且被告亦坦認確有用左手撥開告訴人右手逃跑之情，
    參酌證人甲○○於本院審理時迭強調：被告不是故意要攻擊
    伊，感覺被告不像是在打伊等語（見本院卷第29、60頁），
    足見證人甲○○上開證詞（即被告以手撥開告訴人抓住其領
    口之右手，致告訴人無法繼續施力而掙脫乙節），應與事實
    相符，而堪採信。至證人甲○○雖一度證稱：被告用「右手
    」撥開其抓住其領口之右手云云，與被告上開所供：伊用左
    手撥開證人甲○○右手等語有所未合，惟人之記憶有限，且
    本件被告係突然掙脫，而衡情證人甲○○當時情緒應相當緊
    張，是本即難期證人就整個過程均有清晰完整之記憶，另證
    人甲○○於本院審理時前已證稱：不記得被告用哪隻手等語
    ，已如前述，是證人甲○○上述係被告用「右手」撥開云云
    ，應為記憶錯誤。是本件被告遭證人甲○○以右手抓住領口
    後，確用其左手由下往上之方式，撥開證人甲○○抓其領口
    之右手等情，堪予認定。
  (三)至被告雖辯稱：伊不確定到底有無揮或推告訴人云云，只記
    得有往外跑云云，而公設辯護人亦為被告辯稱：被告只是單
    純掙脫，告訴人於警詢、檢察事務官詢問及審理時證述不一
    ，且告訴人當時眼睛既然看著手機，則告訴人應未看到被告
    如何掙脫云云，然查被告確有用左手由下往上撥開證人甲○
    ○抓其領口之右手，業據證人甲○○證述明確，且經被告坦
    認，已如前述，是被告上開辯稱：不確定到底有無揮或推告
    訴人云云，顯係事後得知加重準強盜罪法定刑頗重，而飾詞
    卸責，殊不足採，且被告上開動作，係以其左手去撥開證人
    之右手，顯非屬單純掙脫。又人之記憶有限，且本件被告係
    突然掙脫，而衡情證人甲○○當時情緒應相當緊張，是本即
    難期證人就整個過程均有清晰完整之記憶，查本件參酌被告
    供稱：伊用左手撥開證人甲○○右手等語，認證人甲○○所
    述被告用手由下往上撥開證人甲○○抓其領口之右手等情為
    可採，是縱或證人甲○○就細節部分有所述不一情形，亦難
    逕謂其證詞全部均不可採。另證人甲○○固證稱：被告要掙
    脫時，伊當時要拿手機，伊眼睛在看手機等語，然查當時證
    人甲○○與被告2 人距離相當近，且證人甲○○與被告當時
    係基於「敵對」狀態，縱證人甲○○有分心去拿手機之情，
    衡情眼睛餘光亦當會對被告相當警戒，且人眼球轉動速度遠
    比人之肢體動作快，是雖證人甲○○因一時分心遭被告掙脫
    ，亦難即認證人甲○○就被告如何掙脫之動作全然未看見。
    綜上，公設辯護人上開辯詞亦非可採。
  (四)又竊盜或搶奪，因防護贓物、脫免逮捕或湮滅罪證，而當場
    施以強暴、脅迫者，即以強盜論，不以所施強暴、脅迫手段
    ，須至使他人不能抗拒程度為成立準強盜罪之要件，此與刑
    法第328 條第1 項之普通強盜罪構成要件不同；蓋刑法以其
    施強制之目的，既在防護贓物、脫免逮捕或湮滅罪證，且在
    時間、空間皆與其所犯之竊盜罪或搶奪罪有密切之關連，雖
    其強暴、脅迫行之在後，然性質上與強盜之情節相當，允宜
    準用強盜之例，從嚴論科，此本條之所由設也。而強盜罪中
    之強暴、脅迫行為，係發自使被害人轉移其財物持有狀態之
    奪取財物目的，與準強盜之強暴、脅迫行為，乃出於行為人
    自保之目的，兩者強暴、脅迫行為之本質既有所不同，自難
    謂準強盜罪之強暴、脅迫行為，應與強盜罪之強暴、脅迫行
    為，為相同之評價。故刑法第329 條準強盜罪之構成，只須
    行為人主觀上本乎防護贓物、脫免逮捕或湮滅罪證之目的而
    當場施以強暴、脅迫行為，即足充之，至於具體之客觀外在
    情形如何，是否生傷害結果或至使不能抗拒，則非所問（最
    高法院94年度臺上字第2816號判決意旨參照）。本件被告遭
    證人甲○○以右手抓住領口後，用其左手由下往上之方式，
    撥開證人甲○○抓其領口之右手乙節，參諸被告供承：「（
    後來你有無利用被害人不注意的時候撥開被害人抓住你的手
    ？）應該是有，被害人抓我抓的很緊，我主要是要掙脫他抓
    住我領子的手，因為他抓的很緊，導致我的領子變形，而且
    掙脫的瞬間我聽到我領子被撕破的聲音，所以被害人真的抓
    的很緊。」等語（見本院卷第63、64頁），則在證人甲○○
    緊抓被告領口時，被告猶能以上開方式掙脫，足見被告撥動
    的舉動應有相當力道，縱使未造成證人甲○○受傷，仍屬刑
    法第329 條準強盜罪之「強暴」行為。另公設辯護人辯稱：
    刑法第329 條之強暴行為，須至使被害人不能抗拒，始足當
    之云云，顯有誤會，尚非可採。
  (五)至被告竊得之金額，被告固於檢察官訊問時供稱：「我已將
    零錢『70多元』放入我口袋中」等語，惟參諸卷附和解書所
    載：「甲方（即被告）將竊取自乙方（即證人甲○○）車內
    之財務（為『物』之誤寫）新臺幣『70元整』悉數歸還乙方
    」等內容，是本件被告竊得之金額應認為70元，一併敘明。
  (六)此外，並有相片3 張及和解書1 份在卷可稽，被告竊盜犯行
    所用之柺杖鎖1 支扣案可證。
  (七)綜上，本件事證明確，被告所辯尚非可採，其犯行洵堪認定
    ，應依法論科。
二、按刑法第321 條第1 項第3 款之攜帶兇器竊盜罪，係以行為
    人攜帶兇器竊盜為其加重條件，此所謂兇器，其種類並無限
    制，凡客觀上足對人之生命、身體、安全構成威脅，具有危
    險性之兇器均屬之，且祇須行竊時攜帶此種具有危險性之兇
    器為已足，並不以攜帶之初有行兇之意圖為必要（最高法院
    79年臺上字第5253號判例意旨參照）。查扣案柺杖鎖為金屬
    製品，甚堅硬，客觀上具有危險性，足以對人之身體、生命
    、安全構成威脅，應屬兇器。次按刑法第329 條之以強盜論
    ，即以強盜罪相當條文處罰之意，並非專以第328 條第1 項
    之強盜論，故第330 條所謂犯強盜罪，不僅指自始犯強盜罪
    者而言，即依第329 條以強盜論者亦包括之（42年臺上字第
    523 號判例參照）。核被告乙○○所為，係犯刑法第329 條
    之準強盜罪，而有同法第321 條第1 項第3 款所定攜帶兇器
    之情形，應依同法第330 條第1 項加重強盜罪論處。就被告
    竊盜犯行部分，公訴人雖一度認被告亦涉犯刑法第321 條第
    1 項第1 款之夜間侵入住宅罪云云（見本院卷第35頁），查
    大樓式或公寓式住宅之地下室，係附屬於該大樓或公寓，為
    該種住宅居住人生活起居場所之一部分，與住宅之關係密不
    可分，如於夜間侵入該種住宅地下室竊盜，固應依刑法第32
    1 條第1 項第1 款論罪，然竊盜因夜間侵入而加重其刑者，
    以其於侵害財產監督權外，兼妨害家宅之安寧而設，查上開
    地下室停車場原即係供該棟住戶停放車輛，而被告亦為該棟
    住戶，本亦有權進入該地下室停車場，則其在該處竊取被害
    人財物，仍不能謂之「侵入」，是公訴人就此部分尚有未洽
    。公訴意旨認被告所犯為刑法第321 條加重竊盜罪，惟被告
    乙○○攜帶兇器竊盜後，為脫免逮捕而當場對被害人甲○○
    施以強暴而涉犯加重準強盜犯行部分，與公訴人起訴部分有
    實質上一罪之關係，本院自得一併審酌，且公訴人起訴之法
    條尚有未洽，然被告之加重準強盜事實，與起訴之基本犯罪
    事實相同，本院自得依法變更檢察官所引應適用法條。爰審
    酌被告遭查獲後已有悔意，本件被告所竊得金錢僅70元，被
    告所得利益甚少，且本件被告施強暴之方式並未對被害人造
    成重大危害，其犯罪情節尚屬輕微，事後並與被害人達成民
    事和解，賠償損失，此有和解書影本附卷可查，是其犯行情
    輕法重，堪予憫恕，雖科以法定最低度之刑，猶嫌過重，爰
    依刑法第59條規定減輕其刑，並審酌被告之素行、犯罪之動
    機、目的、手段、攜帶兇器竊盜，並為脫免逮捕而對於告訴
    人施強暴，所生之危害，及犯罪態度等一切情狀，量處如主
    文所示之刑，以示懲儆。至扣案之柺杖鎖1 支，原係遭人棄
    置之無主物，經被告占有，業據被告於本院審理時供明（見
    本院94年12月27日審判筆錄第3 頁），則被告已取得該柺杖
    鎖之所有權，其後被告並持之供犯罪所用，爰依刑法第38
    條第1 項第2 款規定沒收之。
據上論斷，應依刑事訴訟法第299 條第1 項前段、第300 條，刑
法第329 條、第330 條第1 項、第59條、第38條第1 項第2 款，
判決如主文。
本案經檢察官嵇珮晶到庭執行職務。
中　　華　　民　　國　　94　　年　　12　　月　　30　　日
                  刑事第二庭審判長法　官  徐培元
                                  法  官  潘進順
                              　  法  官  鄭吉雄
以上正本證明與原本無異。
如不服本判決，應於送達後10日內，向本院提出上訴狀（應附繕
本），上訴於臺灣高等法院。
                                  書記官  陳慧玲
中　　華　　民　　國　　94　　年　　12　　月　　30　　日
附錄法條：
刑法第329 條(準強盜罪)
竊盜或搶奪，因防護贓物、脫免逮捕或湮滅罪證，而當場施以強
暴脅迫者，以強盜論。
刑法第330 條第1 項
犯強盜罪而有第三百二十一條第一項各款情形之一者，處七年以
上有期徒刑。
刑法第321 條第1項第3款（加重竊盜罪）
犯竊盜罪而有左列情形之一者，處六月以上、五年以下有期徒刑
：
一  於夜間侵入住宅或有人居住之建築物、船艦或隱匿其內而犯
之者。
二  毀越門扇、牆垣或其他安全設備而犯之者。
三  攜帶兇器而犯之者。
四  結夥三人以上而犯之者。
五  乘火災、水災或其他災害之際而犯之者。
六  在車站或埠頭而犯之者。
